臺灣彰化地方法院刑事判決　　　　　　　　　　　　　　九十年度訴字第八三九號
　　公　訴　人　臺灣彰化地方法院檢察署檢察官
　　被　　　告　辛○○
右列被告因違反電業法等案件，經檢察官聲請簡易判決處刑（九十年度偵字第一九二
九號），本院員林簡易庭認不得以簡易判決處刑，簽移由普通庭依通常程序審理（九
十年度員簡字第二００號），本院判決如左：
        主  文
辛○○被訴侵占部分免訴。被訴違反電業法部分無罪。
        理  由
壹、免訴部分：
一、公訴意旨略以：被告辛○○於民國八十八年間，從事九二一大地震倒塌大樓清除
    工作時，拾得瓦時計二只（表號：00000000號、00000000號）
    、乏時計一只（表號：00000000號）、端子蓋封印鎖（Ｄ000000
    0號、Ｄ0000000號）二只，竟基於為自己不法之所有，將前開物品侵占
    入己。嗣九十年二月二十七日下午二時許，為警在彰化縣永靖鄉○○村○○路○
    段四八六號查獲，並起出前開瓦時計、端子蓋封印鎖各二個、乏時計一個等物，
    因認被告涉犯刑法第三百三十七條之侵占離本人持有物罪嫌。
二、按時效已完成者，應諭知免訴之判決，刑事訴訟法第三百零二條第二款定有明文
    。另侵占罪為即成犯，故於行為完了後，犯罪即已完成，其後繼續據為所有，乃
    狀態之繼續，而非行為之繼續，其追訴權時效，應自侵占行為完成之初起算。
三、經查：被告前開所涉刑法第三百三十七條之侵占脫離本人持有之物罪，其最重本
    刑係科銀元五千元之罰金，依刑法第八十條第一項第五款規定，該罪之追訴權期
    間為一年，被告於警訊時供稱上開瓦時計、端子蓋封印鎖各二個及乏時計一個等
    物，係伊在八十八年十月至十一月間某日拾得等語，而被告上開罪嫌迄九十年二
    月二十七日始為警查獲，並於九十年三月八日經警函送臺灣彰化地方法院檢察署
    而由該署檢察官開始偵查（有該署收文章一枚在卷可憑），是被告前開所涉侵占
    離本人持有物罪之犯罪時間，距公訴人開始偵查之日，已逾一年之時間，被告前
    開罪嫌之追訴權時效已行完成，依前揭說明，被告被訴此部分罪嫌自應諭知免訴
    之判決。
貳、無罪部分：
一、公訴意旨另以：被告辛○○於九十年一月中旬某日，以新臺幣（下同）一萬元之
    代價，委請真實姓名、年籍不詳之人，將臺灣電力公司設置在其所經營、位於彰
    化縣永靖鄉○○村○○路○段四八六號「日月來檳榔攤」之電表外箱Ｅ0000
    000號封印鎖撬開，再偽裝封回，並丟棄白鐵扣環封印鎖、拆斷鉛塊銅線，又
    取下玻璃罩，改裝內部構件，調整計量器，致電表計量失效不準，而竊電使用，
    迄九十年二月二十七日下午二時許，由臺灣電力公司（以下簡稱臺電公司）彰化
    營業處人員會同警方查獲，並扣得前開電表一個及封印鎖一只等物，因認被告涉
    犯電業法第一百零六條第三款之罪。
二、按犯罪事實應依證據認定之，無證據不得推定其犯罪事實，刑事訴訟法第一百五
    十四條定有明文。復按所謂認定犯罪事實之證據，係指足以認定被告確有犯罪行
    為之積極證據而言，該項證據自須適合於被告犯罪事實之認定，始得採為斷罪資
    料；又事實之認定，應憑證據，如未能發現相當證據，或證據不足以證明，自不
    能以推測或擬制之方法，以為裁判基礎，最高法院二十九年上字第三一０五號、
    四十年臺上字第八六號判例著有明文。又按認定犯罪事實所憑之證據，無論係直
    接證據或間接證據，其為訴訟上之證明，須於通常一般之人均不致有所懷疑，而
    得確信其為真實之程度者，始得據為有罪之認定，倘其證明尚未達到此一程度，
    而有合理性之懷疑存在時，法院復已就其心證上之理由予以闡述，敘明其如何無
    從為有罪之確信，因而為無罪之判決者，不得遽指為違法，最高法院七十六年臺
    上字第四九八六號著有判例。
三、公訴人認被告涉犯上開違反電業法之罪嫌，無非係以被告於警、偵訊中之自白為
    其主要論據。惟訊據被告堅詞否認涉有何前開違反電業法之犯行，辯稱：上開電
    表係其岳父戊○○向臺電公司申請租用並繳付電費，專供「日月來檳榔攤」使用
    ，前開檳榔攤係由其妻己○○負責經營，九十年一月間伊在臺南工作，對於前開
    竊電之事並不知情，並非伊所為，應係己○○僱請真實姓名不詳、綽號「阿凱」
    之人在電錶上動手腳竊電，在警局係己○○教伊向警方為警訊筆錄內容之供述，
    伊當時以為罰款了事而已，不知會牽涉刑責，且以為妻子所為之行為，就必須為
    其承擔，乃在警、偵訊中承認係伊叫人在電表動手腳竊電之不實供述，實際上竊
    電之事並非伊所為等語。
四、本院查：（一）上開電表係由被告之岳父戊○○向臺電公司申租使用，並裝設在
    被告岳母張魏寶奈名下位於彰化縣永靖鄉○○村○○路○段四八六號房屋，專供
    該屋門前之「日月來檳榔攤」用電使用，平時被告與己○○係住居在被告位於彰
    化縣永靖鄉○○村○○路一七六巷廿二號戶籍地，並非張魏寶奈上址房屋內等情
    ，業據證人戊○○於本院訊問時證述屬實，並有該電表之用電基本資料一紙在卷
    可稽。（二）又前開檳榔攤係由被告之妻己○○自為警查獲前半年起負責經營，
    被告並未過問檳榔攤之事，上開電表係專供檳榔攤用電使用，該電表之電費係自
    戊○○之帳戶扣繳，並非被告繳付，且被告自七、八年與己○○結婚後起至為警
    查獲該案後之二、三個月止，均因在戊○○經營之上野景觀工程股份有限公司（
    以下簡稱上野公司）擔任負責巡視工地之工作而四處奔跑，常須住居工作地而無
    法返家等情，亦據證人己○○於本院訊問時證述屬實；而九十年一月中旬，被告
    當時正在臺南工地工作，大部分時間係住居在臺南，偶而返回住處一天或二、三
    天即又前往臺南一節，已據證人即上野公司人員丁○○（為己○○之兄）於本院
    訊問時證述為真。（三）再九十年二月二十七日下午二時許，臺電公司人員甲○○會同警員庚○○查獲本案時，被告當時並不在場，已據證人甲○○及庚○○二
    人於本院訊問時證述明確，證人庚○○證稱：查獲當天經臺電人員以電表負載儀
    器檢查發現有異，經詢問檳榔攤小姐得知負責人為己○○，並聯絡己○○前來，
    才進入彰化縣永靖鄉○○村○○路○段四八六號房屋查看電表，經詢問己○○係
    何人竊電一情，己○○表示不知道，被告係事後經電話聯絡始前往警局制作筆錄
    ，被告制作筆錄時己○○有在場等語。（四）另被告供稱伊事後自己○○電話記
    事本中查悉「阿凱」之電話為0000000000號，經本院函查上開行動電
    話使用人為丙○○，經傳訊證人丙○○到庭後，證人丙○○於本院訊問時證稱：
    上開電話原係其申請使用，但於其自八十八年五月間承租一年後原想退租，但其
    住處附近有一位真實姓名不詳、綽號「阿義」之男子告知其不如上開門號給他使
    用，並交付其二千九百元為代價，其乃將上開門號轉給「阿義」，現在找不到「
    阿義」這個人等語。（五）而上開電表係被告之岳父戊○○向臺電公司申租使用
    ，電費並由戊○○之帳戶扣繳，己○○則係經常在檳榔攤看顧之負責人，前開電
    表復係裝設在己○○母親張魏寶奈名下之房屋內，被告平日並未住居在上址，然
    己○○、戊○○於本院訊問時卻均表示不知係何人在電表上動手腳竊電，證人己○○並稱：「（問：檳榔攤的電表是否你找人來竊電的？）那是有一個客人來買
    檳榔時和我及在場的被告說起可以幫我們省電，我那時在做生意，是被告和這位
    客人談的，我不知道他們怎麼談。（問：事後這個人來弄電表是誰帶他去的？）
    我不知道。（問：這個客人是誰？）我不知道。（問：檳榔攤不是你在負責嗎？
    被告並未插手？）我們有請小姐，當時僱請的檳榔攤小姐我找不到了」等語。（
    六）又被告於本案經公訴人聲請簡易判決處刑後之九十年六月十四日下午十一時
    三十分許，在己○○位於彰化縣員林鎮○○街一一五號三樓三０一室租處，會同
    警方查獲己○○與乙○○共處一室，並在垃圾筒內扣得沾有乙○○精液之衛生紙
    ，己○○、乙○○二人所涉通姦及相姦犯行，業經本院於九十一年一月十七日以
    九十年度易字第一八四四號案件各判處有期徒刑三月在案，有前開刑事判決書一
    份在卷可考。（七）綜上所陳，前開電表係戊○○所申租，專供己○○所經營「
    日月來檳榔攤」用電使用，並由戊○○負責繳付電費，被告並未插手檳榔攤之事
    ，且九十年一月間被告當時另住居在臺南忙於工地之事，被告應無在上開電表動
    手腳竊電之動機與目的；雖證人戊○○稱被告考領有水電執照，亦為被告所坦認
    ，惟衡以被告既考領有水電執照而具有電力方面之專業知識，果其欲為本件竊電
    犯行，理當自行在前揭電表上動手腳，而不須另以一萬元之代價委請他人處理，
    始符常情。又被告於本院訊問時積極提供「阿凱」之人之電話等事證，供以查證
    究係何人僱請「阿凱」為本件竊電犯行，反觀使用上開電表電力之檳榔攤負責人
    己○○及電表申租繳付電費之戊○○，渠二人對於前開電表電力之使用及電費之
    支付均具有利害關係，然對於本件究係何人進入張魏寶奈上開房屋內整調電表計
    量器，致電表失效不準而竊電一情，卻均表示「不知道」，且均未能提供上開在
    電表動手腳者之相關線索供以調查，顯與一般經驗法則有悖。本院綜核上情，認
    被告辯稱本件竊電犯行並非伊所為，在警、偵訊中以為罰款即可了事，不知會牽
    涉刑責，當時以為妻子所為之行為，就必須為其承擔，乃在警、偵訊中依己○○
    事後告知之內容而為與事實不符之陳述等語，並非虛妄，堪以採信；被告應係於
    遭檢察官聲請簡易判決處刑，並發現己○○有外遇之事後，乃決定說出前開實情
    。此外，復查無其他積極確切之證據，足資證明被告有何公訴人指訴之違反電業
    法犯行，不能證明被告犯罪，揆諸前揭說明，自應諭知被告無罪之判決，以免冤
    抑。
五、至被告所涉頂替罪嫌及證人己○○有無被告指稱之違反電業法罪嫌，均應由檢察
    官另行偵查處理，附予敘明。
據上論斷，應依刑事訴訟法第四百五十二條、第三百零二條第二款、第三百零一條第
一項，判決如主文。
本案經檢察官黃鼎鈞到庭執行職務。
中      華      民      國    九十一    年      九      月     十六     日
                                臺灣彰化地方法院刑事第三庭
                                      法      官  李  雅  俐
右正本證明與原本無異。
如不服本判決，應於判決送達後十日內，向本院提出上訴狀（須附繕本）。
                                      法院書記官  陳  佳  宏
中      華      民      國    九十一    年      九      月   二十三     日
